臺灣高等法院刑事判決　　　　　　　 100年度上訴字第1174號
上　訴　人
即　被　告　陳世偉
指定辯護人　本院公設辯護人陳德仁
上列上訴人因違反槍砲彈藥刀械管制條例等案件，不服臺灣臺北
地方法院99年度訴字第1620號，中華民國100 年3 月31日第一審
判決（起訴案號：臺灣臺北地方法院檢察署99年度偵字第17876
號），提起上訴，本院判決如下：
    主  文
原判決關於陳世偉恐嚇部分，及定應執行刑部分均撤銷。
陳世偉以加害生命、身體之事，恐嚇他人致生危害於安全，處有
期徒刑貳月；扣案之改造手槍壹支（槍枝管制編號：0000000000
號）沒收。
其他上訴駁回。
上開駁回上訴（持有改造手槍，處有期徒刑年肆月，併科罰金
新臺幣伍萬元部分）與撤銷改判部分所處之刑，應執行有期徒刑
年伍月，併科罰金新臺幣伍萬元，罰金如易服勞役，以新臺幣
壹仟元折算壹日；扣案之改造手槍壹支（槍枝管制編號：000000
0000號）沒收。
    事  實
一、陳世偉明知可發射子彈具有殺傷力之改造手槍或子彈均為槍
    砲彈藥刀械管制條例規定列管之物，未經許可不得持有。竟
    於民國96年4 、5 月間不詳時間，在北二高桃園大楠交流道
    附近，以新臺幣（下同）3 萬8 千元之代價，向真實姓名年
    籍不詳之成年男子購得具有殺傷力之仿WALTHER 廠PPK/S 型
    改造手槍1 支（槍枝管制編號0000000000號，含彈匣1 個）
    及具有殺傷力直徑7.9mm 非制式子彈4 顆，而未經許可持有
    之，並將之置放於其位在新北市○○區○○路241 巷78號住
    處後方倉庫。
二、陳世偉與其舅舅王啟亮因債務問題迭有糾紛，雙方相處不睦
    ，於99年6 月16日其二人再因債務清償乙事發生口角，陳世
    偉心生不滿，竟萌生恐嚇危害安全之犯意，於同日下午4 時
    30分許，持前開槍、彈至王啟亮位於新北市○○區○○路2
    段158 巷4 號住處，朝該址鐵門接連射擊4 槍（其中1 發未
    能順利擊發），以此加害生命、身體之方式，恫嚇王啟亮，
    致其心生畏怖，足生損害於其安全。陳世偉隨即搭車返家，
    並於途中不詳處所丟棄彈匣。案經王啟亮報警處理，經警調
    取路口監視錄影帶，循線查獲陳世偉，並於現場查扣已擊發
    之彈頭1 顆、彈殼3 顆，復於陳世偉住處後方倉庫扣得上開
    改造手槍一支，始查知上情。
三、案經王啟亮告訴新北市政府警察局新店分局報請臺灣臺北地
    方法院檢察署檢察官偵查起訴。
    理  由
壹、證據能力：
    被告以外之人於審判外之言詞或書面陳述，除法律有規定者
    外，不得作為證據，刑事訴訟法第159 條第1 項固有明文；
    惟被告以外之人於審判外之陳述，雖不符同法第159 條之1
    至之4 規定，而經當事人於審判程序同意作為證據，法院審
    酌該言詞陳述或書面陳述作成時之情況，認為適當者，亦得
    為證據。又當事人、代理人或辯護人於法院調查證據時，知
    有第159 條第1 項不得為證據之情形，而未於言詞辯論終結
    前聲明異議者，視為有前項之同意，同法第159 條之5 亦定
    有明文。本案公訴人、被告陳世偉及其公設辯護人於本院準
    備程序及審判程序中對於本院所引用之供述及非供述證據之
    證據能力均表示沒有意見，檢察官及被告並均表示同意將該
    等資料當作證據等語（見本院卷第25至26頁），經審酌本院
    所引用之供述及非供述證據資料作成時之情況，核無違法取
    證或其他瑕疵，認為以之作為證據為適當，均得做為證據。
貳、實體方面：
一、認定犯罪事實所憑之證據及理由：
    訊據被告陳世偉對於上揭時地購買前開具殺傷力之改造槍枝
    1 支、子彈4 顆而持有，嗣因債務問題與告訴人王啟亮發生
    爭執，而於99年6 月16日下午5 時許至王啟亮住處擊發4 槍
    ，而被警方循線扣得前開槍、彈等事實，業於警詢、偵審時
    均自白不諱，核與證人王啟亮及證人即王啟亮之妻林玉燕於
    警訊時證述相符。此外，復有新北市○○區○○路2 段158
    巷口監視器畫面翻拍照片4 禎、被告所持0000000000號行動
    電話99年6 月16日通聯紀錄、現場照片及扣押筆錄、扣押物
    品目錄表附卷可稽。而扣案槍枝、彈殼、彈頭經送內政部警
    政署刑事警察局鑑定，認扣案槍枝認係改造手槍，由仿
    WALTHER 廠PPK/S 型半自動手槍製造，換裝土造金屬槍管而
    成，擊發功能正常，可供擊發適用子彈使用，認具殺傷力等
    情，有內政部警政署刑事警察局99年9 月15日刑鑑字第0990
    121520號槍彈鑑定書可稽，則扣案槍枝具有殺傷力乙節，自
    堪認定；另扣案之彈頭1 顆、彈殼3 顆，業經被告自承子彈
    可為擊發情形明確；經送內政部警政署刑事警察局以檢視法
    、比對顯微鏡法鑑定，結果：(1)彈頭1 顆係直徑7. 9mm之非
    制式金屬彈頭；(2)另3 顆彈殼為已擊發之非制式金屬彈殼等
    情，有內政部警政署刑事警察局99年7 月12日刑鑑字第0990
    085544號鑑定書及照片在卷足憑；復參酌現場照片，該子彈
    擊發後能於鐵門處留下凹洞以觀，前開子彈具有殺傷力乙節
    ，亦堪以認定。是本件被告自白與事實相符，應值採信。綜
    上所述，本件事證明確，被告犯行洵堪認定，應依法論科。
二、論罪理由：
    按扣案之具有殺傷力之仿WALTHER 廠PPK/S 型半自動改造手
    槍及子彈分別屬槍砲彈藥刀械管制條例第4 條第1 項第1 款
    、第2 款所稱之槍砲、彈藥，依據同條例第5 條規定，均非
    經主管機關許可不得持有。是核被告持有具殺傷力改造手槍
    及子彈之行為，係犯槍砲彈藥刀械管制條例第8 條第4 項之
    未經許可持有改造手槍罪、及第12條第4 項之未經許可持有
    子彈罪；又被告擊發手槍，致人心生畏懼之行為，係犯刑法
    第305 條之恐嚇罪。被告以一持有行為，同時持有具有殺傷
    力之改造手槍及子彈，係屬一行為而同時觸犯槍砲彈藥刀械
    管制條例第8 條第4 項及第12條第4 項之2 罪，為想像競合
    犯，依刑法第55條之規定，從一重論以槍砲彈藥刀械管制條
    例第8 條第4 項之持有改造手槍罪。被告所犯上開持有改造
    手槍及恐嚇犯行，犯意各別，罪名不同，應分論併罰之。
三、撤銷改判部分－被告恐嚇犯行及定執行刑部分：
  (一)原審調查後，認被告恐嚇犯行事證明確，而予以論罪科刑，
    固非無見。惟查：
  1.被告係持槍朝告訴人住處鐵門射擊子彈以恐嚇告訴人，則扣
    案槍枝除係違禁物外，亦係被告犯罪之工具，亦應在被告恐
    嚇犯行下諭知沒收，原審並未為此部分沒收之諭知，顯有未
    合。再被告上訴本院後，業已與告訴人王啟亮達成和解，因
    此告訴人願意原諒被告等情，此有告訴人所出具之和解書一
    紙在卷足憑（見本院卷第28頁），原審未及審酌被告與告訴
    人已經達和解之上情，即有未洽。從而，被告上訴意旨指摘
    原審就此恐嚇部分之量刑過重，為有理由，且原審亦有上開
    可議之處，自應由本院就此部分予以撤銷改判。
  2.另原判決有關被告所定執行刑部分亦因部分撤銷改判而失所
    附麗，應一併撤銷。
  (二)爰審酌被告持槍朝他人住宅門口射擊，對他人之生命、身體
    安全危害甚鉅，然被告經警查獲之後，坦承犯行，且已與告
    訴人達成和解，尚稱有悔意等一切情狀，就被告此部分恐嚇
    犯行，量處有期徒刑2 月，以資懲儆。再被告係持槍朝告訴
    人住處鐵門射擊子彈以恐嚇告訴人，則扣案槍枝（槍枝管制
    編號0000000000 號）除係違禁物外，亦係被告犯罪之工具，
    自應在被告恐嚇犯行下諭知沒收。
四、上訴駁回部分：
  (一)原審就被告所犯事實欄所載之持有具有殺傷力之改造手槍及
    子彈犯行部分，認為被告罪證明確，適用槍砲彈藥刀械管制
    條例第8 條第4 項、第12條第4 項，刑法第11條、第55條前
    段、第42條第3 項、第38條第1 項第1 款之規定，併審酌被
    告持有槍枝及子彈，時間已歷3 年，足以威脅社會大眾治安
    ，然被告經警查獲之後，坦承犯行，尚稱有悔意等一切情狀
    ，量處有期徒刑3 年4 月，併科罰金新臺幣5 萬元，並就罰
    金刑部分，諭知如易服勞役，以新臺幣1000元折算1 日。至
    扣案之改造手槍1 支（槍枝管制編號0000000000號），具有
    殺傷力已如前述，為違禁物，應依刑法第38條第1 項第1 款
    之規定，宣告沒收。另扣案之彈殼、彈頭部分，縱屬內政部
    以86年11月24日台（86）內警字第8670683 號公告為槍砲彈
    藥刀械管制條例第4 條第2 項前段之「主要組成零件」，惟
    顯然非經加工、修護不能再供組成彈藥，依上開公告附註二
    所示「經使用、破壞或變形，非加工、修護不能再供組成槍
    砲、彈藥者」，係同條例第4 條第2 項但書所指之「無法供
    組成槍砲、彈藥之用者」，亦非屬槍砲彈藥刀械管制條例第
    4 條第2 項前段規範之違禁物，均非屬違禁物，是爰不另為
    沒收之諭知，併此敘明之。經核認事用法均無違誤，量刑亦
    屬妥適。
  (二)被告上訴請求就此持有槍彈犯行部分予以從輕量刑云云。惟
    刑之量定，為求個案裁判之妥當性，法律賦予法院裁量之權
    ，量刑輕重，屬為裁判之法院得依職權自由裁量之事項，苟
    其量刑已以行為人之責任為基礎，並斟酌刑法第57條各款所
    列情狀，在法定刑度內，酌量科刑，如無偏執一端，致明顯
    失出失入情形，上級審法院即不得單就量刑部分遽指為不當
    或違法，原審關於被告刑之部分，業已以被告之責任為基礎
    ，並審酌被告素行、犯罪情節、犯後態度，本案犯行對告訴
    人身安全、社會秩序造成之危害等情而量處被告有期徒刑3
    年4 月，並未逾法定刑度，經核亦無違誤，此均不能任意指
    摘為違法。又被告之辯護人請求本院依刑法第59條之規定酌
    減其刑云云。惟刑法第五十九條之酌量減輕其刑之規定，必
    需於犯罪之情狀，在客觀上足以引起一般同情，認為即予宣
    告法定低度刑期，猶嫌過重者，始有其適用，本件被告持有
    槍彈犯行，因槍彈對於社會治案危害甚大，足見被告之行為
    與刑法第59條之要件不符，故被告之辯護人請求本院依刑法
    第59條之規定酌減其刑云云，並不可採。從而，被告就此部
    分之上訴為無理由，應予駁回。
五、被告定執行刑部分：
    本院並就本判決主文第2 項（被告恐嚇犯行撤銷改判部分）
    與第3 項（被告持有改造手槍犯行上訴駁回部分），依刑法
    第51條第5 款之規定，定其應執行刑及罰金如易服勞役之折
    算標準如主文第4 項所示，以示懲儆。
據上論斷，應依刑事訴訟法第368 條、第369 條第1 項前段、第
364 條、第299 條第1 項前段，刑法第11條、第305 條、第55條
前段、第51條第5 款、第42條第3 項、第38條第1 項第1 款，刑
法施行法第1 條之1 ，判決如主文。
本案經檢察官劉靜婉到庭執行職務。
中    華    民    國   100    年    7     月    13    日
                  刑事第九庭  審判長法  官  陳貽男
                                    法  官  蔡守訓
                                    法  官  許必奇
以上正本證明與原本無異。
如不服本判決，應於收受送達後10日內向本院提出上訴書狀，其
未敘述上訴之理由者並得於提起上訴後10日內向本院補提理由書
（均須按他造當事人之人數附繕本）「切勿逕送上級法院」。
恐嚇部分不得上訴。
                                    書記官  楊品璇
中    華    民    國   100    年    7     月    14    日
附錄：本案論罪科刑法條全文
中華民國刑法第305條（恐嚇危害安全罪）：
以加害生命、身體、自由、名譽、財產之事，恐嚇他人致生危害
於安全者，處2 年以下有期徒刑、拘役或3 百元以下罰金。
槍砲彈藥刀械管制條例第8條：
未經許可，製造、販賣或運輸鋼筆槍、瓦斯槍、麻醉槍、獵槍、
空氣槍或第4 條第1 項第1 款所定其他可發射金屬或子彈具有殺
傷力之各式槍砲者，處無期徒刑或5 年以上有期徒刑，併科新臺
幣1 千萬元以下罰金。
未經許可，轉讓、出租或出借前項所列槍枝者，處5 年以上有期
徒刑，併科新臺幣1 千萬元以下罰金。
意圖供自己或他人犯罪之用，而犯前二項之罪者，處無期徒刑或
7 年以上有期徒刑，併科新臺幣1 千萬元以下罰金。
未經許可，持有、寄藏或意圖販賣而陳列第1 項所列槍枝者，處
3 年以上10年以下有期徒刑，併科新臺幣7 百萬元以下罰金。
第1 項至第3 項之未遂犯罰之。
犯第1 項、第2 項或第4 項有關空氣槍之罪，其情節輕微者，得
減輕其刑。
槍砲彈藥刀械管制條例第12條：
未經許可，製造、販賣或運輸子彈者，處1 年以上7 年以下有期
徒刑，併科新台幣500 萬元以下罰金。
未經許可，轉讓、出租或出借子彈者，處6 月以上5 年以下有期
徒刑，併科新台幣300 萬元以下罰金。
意圖供自己或他人犯罪之用，而犯前二項之罪者，處3 年以上10
年以下有期徒刑，併科新台幣700 萬元以下罰金。
未經許可，持有、寄藏或意圖販賣而陳列子彈者，處5 年以下有
期徒刑，併科新台幣300 萬元以下罰金。
第1 項至第3 項之未遂犯罰之。